# 关于军品维修器材收入确认时点？

提问人：hgd20084944 时间：2022-01-13 23:43:50
一、背景
甲公司（乙方）生产某军品，客户（甲方）有国内军方和军贸公司。最终销售对象为国内军方的军品销售业务中，产品产出后需通过驻厂军方代表验收，并取得军方代表出具的《产品验收合格证》。
其中，军方合同，关于验收及付款的约定，主要可分为三种情形：
1 、军品：
支付开工款30%，军检验收合格后支付余款。付款：经合同监管单位对合同付款节点考核认定后，军方凭发票、装备付款结算凭证、合格证明文件（即《产品验收合格证》，下同）和合同复印件向甲公司支付货款（含进度款）。
此类军品客户唯一、送货地址唯一，运输方式两种：军队自提；或甲公司负责押运并代垫运费，然后与军方结算。一般情况下，军品验收合格后，甲公司即封存装箱，等待军方提货或根据指令送货。
2 、军援（国外）：
暂定价合同，装备交付港口后，结算合同总额的80%，尾款待价格批复并签订补充协议后一并结算。付款：采购合同经合同监管单位对合同付款节点考核合格后，军方凭发票、装备付款结算凭证、合格证明文件、交接清单和合同复印件向乙方支付货款（含进度款）；装备交付港口后，结算合同总额的80%，尾款待价格批复并签订补充协议后一并结算。
军援产品客户唯一，最终使用方为国外军方，由甲公司负责发运至港口。
3 、武器装备维修器材：
（ 1 ）合同价格为暂定价，产品交付后按合同金额的80%结算付款，待价格正式批复后，签订补充协议，多退少补。本合同预付款30%，合同生效后承制单位凭合同、发票办理预付款支付手续；节点款按照合同总金额的40%计，承制单位出具军厂联合下达的生产计划文件或配套采购合同，凭以上材料及发票、合同，办理节点款手续。产品经合同监管单位验收合格并交付后，甲方依据产品合格证（即《产品验收合格证》，下同）、收货单位入库单、以及承制单位发票及合同、补充协议等原始凭证资料，以银行转账结算方式办理余款支付手续。
交付条件：已通过合同监管单位组织的交付产品检验验收，取得产品检验验收合格证明。
交付要求：乙方交付产品应做到齐装配套，图样、技术文件资料、零备件齐全。对不符合要求的产品，甲方有权拒收。乙方应按产品图样、技术文件要求进行封装，并按照约定的交付地点、时间、包装运输要求交付。
（ 2 ）合同价格为审定价，预付款30%，合同生效后承制单位凭合同、发票办理预付款支付手续；节点款按照合同总金额的40%计，承制单位出具军厂联合下达的生产计划文件或配套采购合同，凭以上材料及发票、合同，办理节点款手续。产品经合同监管单位验收合格并交付后，甲方依据产品合格证、收货单位入库单、以及承制单位发票及合同、补充协议等原始凭证资料，以银行转账结算方式办理余款支付手续。
维修器材运输：甲方与陆军装备部签订维修器材采购合同并结算合同价款，由于需送达不同番号的部队，时间、地点都较为分散。故合同约定甲公司负责送货并代垫运费，然后与陆军装备部据实结算。一般情况下，验收合格后，甲公司即封存装箱，按军方调拨通知送货。
二、同行业收入确认政策
1 、新余国科：
本公司在履行了合同中的履约义务，即在客户取得相关商品或服务控制权时，按照分摊至该项履约义务的交易价格确认收入。取得相关商品控制权，是指能够主导该商品的使用并从中获得几乎全部的经济利益。履约义务是指合同中本公司向客户转让可明确区分商品的承诺。交易价格是指本公司因向客户转让商品而预期有权收取的对价金额，不包括代第三方收取的款项以及本公司预期将退还给客户的款项。
履约义务是在某一时段内履行、还是在某一时点履行，取决于合同条款及相关法律规定。如果履约义务是在某一时段内履行的，则本公司按照履约进度确认收入。否则，本公司于客户取得相关资产控制权的某一时点确认收入。
具体确认原则：本公司商品经检验合格发出并经客户签收后确认收入。
2 、长城军工
公司与国内军方或下游军工企业签订销售合同，组织军品生产，军品产出后经驻厂军方代表验收合格后取得军方代表出具的《产品验收合格证》。如直接客户为国内军方，根据合同约定不需要送货的，在取得《产品验收合格证》后，产品封存于公司火工区仓库，同时确认收入；需要送货的，送货并取得对方验收单后，确认收入。如直接客户为下游军工企业，送货并取得对方验收单后，确认收入。
三、争三、争 议 点点
目前对于“1、军品”、“2、军援（国外）”，项目组和甲公司达成一致意见，分别按照“验收合格+封存”（即《产品验收合格证》开具时点）、港口交付作为收入确认的时点。但是，对于“3、武器装备维修器材”收入确认时点存在分歧，公司认为“验收合格+封存”（即《产品验收合格证》开具时点）即满足收入确认条件，项目组则倾向于产品交付后（按照指令送达至客户要求地点）确认收入，需取得《产品验收合格证》+对方签收验收单（此处可用最终客户的收货单位入库单代替）。
四、公司和 项 目目 组 的考的考 虑
1 、公司考 虑 ：：
公司认为产品销售和产品运输是两项履约义务，两项履约义务存在先后顺序，产品发运前，前一项履约义务（产品销售）已完成。军代室验收合格并封存之后，货物的销售对象已确定，产品质量已经被军方认可，预计产品不存在退货，军方可以随时通知发货，且公司合计收到货款70%（预收30%+节点40%款项），产品主要风险和报酬就已经转移给客户，控制权已经转移，故可以按照“验收合格+封存”（即《产品验收合格证》开具时点）确认收入。
2、 项 目目 组 考考 虑 ：：
项目组并不否认，公司关于产品销售和运输是两项履约义务的说法，但是并不认为多项履约义务就一定有先后之说，可能有交叉，也可能先后完成，也可能同时完成。
项目认为：公司对于“3、武器装备维修器材”的考虑，比较接近应用指南关于售后代管商品控制权转移的判断。售后代管商品是指根据企业与客户签订的合同，已经就销售的商品向客户收款或取得了收款权利，但是直到在未来某一时点将该商品交付给客户之前，仍然继续持有该商品实物的安排。
合同关于“1、军品”和“3、武器装备维修器材”的区别主要在于，“1、军品”于军检验收合格后军方支付余款，甲公司于军品验收合格并封存之后即享有现实收款权利，产品的控制权已经转移，符合售后代管商品的定义；“3、武器装备维修器材”会支付预付款30%+节点款40%，但是根据合同约定，验收合格并交付后，军方依据产品合格证、收货单位入库单等和甲公司办理货款结算（审定价100%结算，暂定价只结算80%、剩余20%多退少补）。项目组倾向于认为，虽然验收合格时很可能军方已支付70%合同价款（是否收取70%款项和结算的效率有关），已支付70%款项系军方为了维持公司正常生产（材料采购+人工支出）而预付，但是根据合同约定，军方此时未将产品运输至指定地点，军方并无支付全部货款的现实义务，甲公司并不享有现时收款权利，不满足售后代管商品的定义，且产品仍在甲方仓库，客户并不能通过占有商品实施控制，商品的控制权并未真正转移。至于暂定价预留20%尾款，只是因最终价格不确定，预留多退少补的空间，并不表明公司无收款权利。
综 上上，， 项 目目 组 基于基于 谨 慎原慎原 则 ，， 倾 向于向于 认为 ，， 虽 然商品然商品 发 运运前已封存（（ 单 独独 识别 ））、根据客 户 通知可随 时发货 ，，但是由于合同 约 定定 验 收合格并交付后，， 军 方依据方依据 产 品合格品合格 证 、收、收 货单 位入位入 库单 等等结 算算 货 款款（（ 实际 也是也是 这 么么 执 行的行的），），而而 验 收合格收合格 时 点早于点早于 产 品交付品交付，，那那么么 产 品交付后甲公司才具有 现实 收款收款 权 利利（（企企 业 因向客因向客 户转让 商品而有 权 取得的取得的 对 价很可能收回），），此此 时 控制控制 权转 移移，，确确 认 收入。收入。
附：新收入准则应用指南
售后代管商品安排。售后代管商品是指根据企业与客户签订的合同，已经就销售的商品向客户收款或取得了收款权利，但是直到在未来某一时点将该商品交付给客户之前，仍然继续持有该商品实物的安排。实务中，客户可能会因为缺乏足够的仓储空间或生产进度延迟而要求与销售方订立此类合同。在这种情况下，尽管企业仍然持有商品的实物，但是，当客户已经取得了对该商品的控制权时，即使客户决定暂不行使实物占有的权利，其依然有能力主导该商品的使用并从中获得几乎全部的经济利益。因此，企业不再控制该商品，而只是向客户提供了代管服务。
在售后代管商品安排下，除了应当考虑客户是否取得商品控制权的迹象之外，还应当同时满足下列四项条件，才表明客户取得了该商品的控制权：一是该安排必须具有商业实质，例如，该安排是应客户的要求而订立的；二是属于客户的商品必须能够单独识别，例如，将属于客户的商品单独存放在指定地点；三是该商品可以随时交付给客户；四是企业不能自行使用该商品或将该商品提供给其他客户。实务中，越是通用的、可以和其他商品互相替换的商品，越有可能难以满足上述条件。
关关于于 军 品品 维 修器材到底是在 军检验 收合格并封存的 时 候候确确 认 收入收入，， 还 是在交付后（（已已 军检验 收合格收合格）确）确 认 收入收入，， 请 老老 师 指指 导 ？？

回答人：chenyiwei
项目组的意见总体上更合理和谨慎。尤其是IPO和上市公司项目，建议采用更谨慎的处理。